臺灣臺南地方法院刑事判決
110年度金訴字第238號
公  訴  人  臺灣臺南地方檢察署檢察官
被      告  陳宥宏


上列被告因詐欺等案件，經檢察官提起公訴（109年度偵緝字第1
055號），被告於準備程序為有罪之陳述，經本院合議庭裁定由
受命法官獨任進行簡式審判程序，判決如下：
    主  文
陳宥宏犯三人以上共同詐欺取財罪，處有期徒刑壹年貳月。未扣
案之犯罪所得新臺幣參仟元沒收之，於全部或一部不能沒收或不
宜執行沒收時，追徵其價額。
    事  實
一、陳宥宏於民國109年某日，加入真實姓名年籍不詳、自稱「
    鄭專員」、「葉思婷」等成年人所共組具有持續性、牟利性
    及結構性之詐欺集團犯罪組織，其負責擔任提款車手並將提
    領之詐騙贓款上繳予「鄭專員」，其可因此獲得新臺幣（下
    同）3000元之報酬。嗣陳宥宏、「鄭專員」、「葉思婷」及
    所屬詐欺集團其他成年成員共同意圖為自己不法所有，基於
    3 人以上詐欺取財、以不正方法由自動付款設備取得他人財
    物及洗錢之犯意聯絡，由上開詐欺集團不詳成年成員假冒中
    華電信公司人員及檢警人員，於109年4月13日10時30分許，
    先由假冒電信公司人員之成員致電許碧珠，向許碧珠佯稱：
    有電話欠費，如欠費電話係遭冒名申辦，可轉由員警處理，
    再將電話轉接給假冒檢警人員之成員，由之對許碧珠佯稱：
    遭冒名申辦金融帳戶，且涉及販毒案，需配合清查資金以利
    調查云云，致許碧珠陷於錯誤，因而在電話中將所持有之第
    一銀行（帳號00000000000）、合作金庫銀行（帳號0000000
    000000）、郵局（帳號00000000000000）提款卡密碼告知詐
    欺集團成員，並依詐騙集團成員指示，於同日12時許，將上
    開提款卡放置在停放臺南市南區住處（地址詳卷）門口之機
    車置物箱內。嗣陳宥宏即依詐欺集團成員指示於同日某時許
    ，前往該處拿取上開提款卡，再至址設臺南市○○區○○○路0段
    00號「家樂福安平店」之ATM，持上開第一銀行提款卡，於
    同日13時56分起至14時許期間內，分5次領取共計9萬4000元
    ；又於同日14時9分起，持上開合作金庫提款卡，分別至址
    設臺南市○區○○路0段000號「萊爾富便利商店」、臺南市○○
    區○○路000號「7-11便利超商」內之ATM，分4次共計領取6萬
    4000元，再於同日返回臺中市將所得贓款交與詐欺集團成員
    「鄭專員」，並由「鄭專員」交付其3000元報酬。嗣於同日
    18時許，許碧珠察覺有異旋即報警，經警循線查悉上情。
二、案經許碧珠訴由臺南市政府警察局第六分局報告臺灣臺南地
    方檢察署檢察官偵查起訴。
    理  由
一、上揭事實，業據被告於偵查及本院準備程序、審理時坦承在
    卷（偵卷二第63至65頁，本院卷第47頁、58頁），復經告訴
    人即證人許碧珠、證人朱筱潔於警詢時證述明確（警卷第1
    至3頁、21頁），並有第一銀行、合作金庫銀行存摺封面及
    內頁明細影本、郵政存簿儲金簿存摺封面影本、第一商業銀
    行總行函文暨所附開戶資料、交易明細、合作金庫商業銀行
    府城分行函文暨所附開戶資料、資金往來明細、監視器畫面
    翻拍照片、北海釣蝦場5樓包廂開檯登記表、臺南市政府警
    察局第六分局調取票聲請書暨使用者資料、雙向通信紀錄、
    電話號碼通報紀錄分析、內政部警政署反詐騙諮詢專線紀錄
    表、臺南市政府警察局第六分局金華派出所受理各類案件紀
    錄表、受理刑事案件報案三聯單等（警卷第4至12頁、16至2
    0頁、22至31頁）在卷可稽。綜上，足認被告之任意性自白
    與事實相符，堪值採信。從而。本件事證明確，被告上開犯
    行，足以認定，應依法論科。
二、論罪科刑：
㈠、核被告所為，係犯刑法第339條之4第1 項第2款之3人以上共
    同詐欺取財、第339條之2第1項以不正方法由自動付款設備
    取得他人之物罪及洗錢防制法第2條第2款、第14條第1項之
    一般洗錢罪。而本件被告與詐欺集團成員之分工模式，乃由
    詐欺集團成員撥打電話給許碧珠以施用詐術，被告僅負責出
    面拿取許碧珠遭詐騙之帳戶提款卡並提領帳戶內款項及上繳
    詐欺集團成員，此業據本院認定如前。故被告並非必然知悉
    詐欺集團成員施用詐術之過程中曾有冒用公務員之名義。此
    外，復查無其他積極證據可資認定被告係明知或可預見詐欺
    集團成員係冒用公務員名義行騙。是公訴意旨此部分所認，
    容有誤會。
㈡、被告就本案犯行，與「鄭專員」、「葉思婷」及該集團其他
    不詳成年成員間，有犯意聯絡及行為分擔，為共同正犯。
㈢、本件依告訴人所述被害情節及被告之供述，可認被告所屬詐
    欺集團應有成員多人，且分工細密，又該集團成員假冒政府
    機關公務員撥打電話向告訴人施詐騙取帳戶提款卡並由被告
    持提款卡領款後上繳集團成員之行為，雖有不同階段之分工
    ，於自然觀念上並非不能區分為數行為，惟依一般社會通念
    ，上開各階段行為係在同一詐騙犯罪決意及預定計畫下所為
    ，因果歷程並未中斷，應適度擴張法律上之行為概念，認僅
    係一個犯罪行為。是被告與所屬該詐欺集團各成員間就前揭
    所為各階段之行為，應可評價為一個犯罪行為。被告以一行
    為同時觸犯前揭數罪名，為想像競合犯，應依刑法第55條之
    規定，從一重之三人以上共同詐欺取財罪處斷。
㈣、本院審酌被告正值青壯，竟不思以己力循正當管道謀生，僅
    因缺錢繳納酒駕罰金，即率爾加入詐欺集團，復依詐欺集團
    成員之指示前往指定地點拿取告訴人遭詐騙之提款卡，進而
    依指示領取帳戶內款項，以此方式共同參與本案詐欺取財犯
    行，並移轉詐欺犯罪所得，而掩飾、隱匿詐欺正犯詐欺犯罪
    所得之來源、去向暨所在，使金流不透明，影響社會經濟秩
    序，危害金融安全，亦使不法之徒得藉此輕易詐取財物、隱
    匿真實身分，造成國家查緝犯罪受阻，也使告訴人無從追回
    被害款項而受有財產損失，所生危害非輕，兼衡被告之犯罪
    動機、目的、手段、分工參與犯罪程度、依內部分工模式取
    得之報酬、對告訴人所生財產損害程度、前科素行、犯後坦
    承犯行，惟迄未賠償告訴人損失之犯罪後態度，暨自陳為高
    職肄業之教育程度，未婚，無子女，雙親健在，目前從事拆
    模工，日薪1000元之家庭經濟狀況等一切情狀，量處如主文
    所示之刑。
三、沒收：
    按共同正犯間犯罪所得之沒收，應就個人所分得部分個別為
    沒收或追徵之見解，對於不法利得分配明確時，應依各人實
    際分配所得沒收（最高法院104年度台上字第3604號判決見
    解參照）。又被告所犯洗錢防制法第14條第1項規定，依同
    法第18條第1項前段固有沒收財物或財產上利益之特別規定
    。惟洗錢防制法第18條第1項規定，並無「不問屬於犯罪行
    為人與否」之要件（絕對義務沒收），當以屬於（按指實際
    管領）犯罪行為人者為限，始應（相對義務）沒收。本件被
    告供承其本案實際從中獲得3000元報酬等語在卷，且依卷內
    事證復查無其他積極證據足認被告本案犯行所得，除前揭30
    00元外，尚有其他不法利得，依罪疑有利於被告原則，應認
    其實際受分配之不法利得為3000元。再被告前揭不法利得，
    雖未扣案，然為避免被告無端坐享犯罪所得，且經核本案情
    節，宣告前揭不法利得之沒收並無過苛之虞，應依刑法第38
    條之1第1項前段規定，宣告沒收其犯罪所得，且於全部或一
    部不能沒收或不宜執行沒收時，併依同法條第3項規定，追
    徵其價額。
據上論斷，應依刑事訴訟法第273條之1第1項、第299條第1項前
段，洗錢防制法第2條第2款、第14條第1項，刑法第11條前段、
第28條、第339條之4第1項第2款、第339條之2第1項、第55條、
第38條之1第1項前段、第3項，刑法施行法第1條之1第1項，判決
如主文。
本案經檢察官董詠勝提起公訴，檢察官鄭聆苓到庭執行職務。
中    華    民    國   110    年    8    月     17    日
                  刑事第十五庭  法  官   陳嘉臨
以上正本證明與原本無異。
如不服本判決應於收受本判決後20日內向本院提出上訴書狀，並
應敘述具體理由。其未敘述上訴理由者，應於上訴期間屆滿後20
日內向本院補提理由書狀（均須按他造當事人之人數附繕本）「
切勿逕送上級法院」。 
　　　　　　　　　　　　　　　　書記官  薛雅云
中　　華　　民　　國　　110 　年　　8 　　月　　17　　日
附錄法條：
中華民國刑法第339條之4第1項
犯第三百三十九條詐欺罪而有下列情形之一者，處一年以上七年
以下有期徒刑，得併科一百萬元以下罰金：
一、冒用政府機關或公務員名義犯之。
二、三人以上共同犯之。
三、以廣播電視、電子通訊、網際網路或其他媒體等傳播工具，
    對公眾散布而犯之。
中華民國刑法第339條之2第1項
意圖為自己或第三人不法之所有，以不正方法由自動付款設備取
得他人之物者，處3年以下有期徒刑、拘役或30萬元以下罰金。
洗錢防制法第2條
本法所稱洗錢，指下列行為：
一、意圖掩飾或隱匿特定犯罪所得來源，或使他人逃避刑事追訴
    ，而移轉或變更特定犯罪所得。
二、掩飾或隱匿特定犯罪所得之本質、來源、去向、所在、所有
    權、處分權或其他權益者。
三、收受、持有或使用他人之特定犯罪所得。
洗錢防制法第14條第1項
有第二條各款所列洗錢行為者，處7年以下有期徒刑，併科新臺
幣5百萬元以下罰金。